臺灣臺北地方法院刑事判決　　　九十四年度簡上字第一一一號
上　訴　人　臺灣臺北地方法院檢察署檢察官
上　訴　人
即　被　告　甲○○
上列上訴人因被告妨害兵役案件，不服本院民國九十四年五月二
十五日所為九十四年度簡字第六六九號第一審判決（臺灣臺北地
方法院檢察署檢察官聲請簡易判決處刑書案號：九十四年度偵字
第三五三三號），提起上訴，本院管轄第二審之合議庭判決如下
：
    主  文
上訴駁回。
    事  實
一、甲○○因通緝停役，依兵役法第二十七條第二款規定，為後
    備軍人，其於民國八十七年十二月十六日遷入臺北市萬華區
    ○○○路三段三四五之二號四樓，嗣於九十三年九月二十六
    日搬離上址至臺北市○○區○○路五三四巷十四號五樓居住
    ，竟意圖避免召集處理，未依後備軍人管理規則及戶籍法相
    關規定向戶籍地之戶政事務所辦理住址變更登記，迨臺北市
    後備司令部於九十三年十二月六日對甲○○核發臨時召集令
    ，指定其應於九十三年十二月二十日下午四時前往陸軍第六
    軍團司令部龍里營區報到，因甲○○居住處所遷移，無故不
    依規定申報，致使上開召集令無法送達。
二、案經臺北市後備司令部函送臺灣臺北地方法院檢察署檢察官
    偵查聲請以簡易判決處刑。
    理  由
一、上揭犯罪事實，業據被告甲○○於本院調查及審理時均自白
    不諱（見本院九十四年度簡字第六六九號刑事卷第十二頁反
    面、九十四年度簡上字第一一一號刑事卷第五十二頁反面）
    ，並有臺北市後備司令部臨時召集令、臨時召集令受領回執
    、臨時召集令交付通知書、臺北市團管區列管後備軍人行方
    不明遷出未報移送法辦年籍表、約訪通知存根聯、照片四幀
    、法務部戶役政連結作業系統被告個人基本資料、臺北市後
    備司令部九十四年五月十八日昂愛宏字第○九四○○○四五
    九六號函檢送之被告兵籍基本資料表各一份在卷可稽（見臺
    灣臺北地方法院檢察署九十四年度偵字第三五三三號偵查卷
    第三頁至第十頁、本院九十四年度簡字第六六九號刑事卷第
    六頁、第十八頁至第十九頁）。且被告於九十三年八月七日
    因違反職役職責罪停役，嗣經軍方通緝到案羈押，經國防部
    北部地方軍事法院判處被告違反職役職責有期徒刑十月，緩
    刑二年，停役原因乃因國防部北部地方軍事看守所九十三年
    十一月一日審直所表第0000000000號通報：九十
    三年十一月一日緩刑開釋而消滅，此有臺北市後備司令部九
    十四年九月二十二日昂愛字第九三八二號函及附件在卷可佐
    （見本院九十四年度簡上字第一一一號刑事卷第三十二頁至
    第四十頁），足見被告知悉須應召集回役，其嗣後未在上址
    戶籍地居住，卻未依戶籍法規定辦理戶籍異動登記及依後備
    軍人管理規則向新居住之戶政單位為異動登記，而無故不依
    規定申報，致使本案臨時召集令無法送達，其主觀上有避免
    召集之意圖，應堪認定。是被告任意性自白，核與事實相符
    ，堪予採信。本案事證明確，被告犯行洵堪認定，應依法論
    科。
二、按下列人員為後備軍人，應受後備管理：一、常備軍官、常
    備士官在現役期間因故離職或停役、退伍或解除召集為後備
    役者。二、常備兵在現役期間停役或退伍為後備役者。三、
    預備軍官、預備士官之未應召入營或退伍者，兵役法第二十
    七條定有明文。被告於九十三年三月二十二日入伍，迄九十
    三年八月七日因違反職役職責罪辦理停役離營，離營後迄今
    因妨害兵役案件停役，依兵役法第二十七條第二款之規定，
    應受後備管理。又被告於九十三年八月七日離營後為因案停
    役在營事故列管人員，於依法回役前仍依第二十七條第二款
    規定為後備軍人，此有臺北市後備司令部九十四年七月八日
    以昂愛字第○九四○○○六六三五號函在卷可佐（見本院九
    十四年度簡上字第一一一號刑事卷第十八頁），足見被告原
    為陸軍常備兵，嗣於九十三年八月七日因案停役，係屬兵役
    法第二十七條第二款所稱之後備軍人，其於停役原因消滅回
    役時，依法有應臨時召集之義務，且其戶籍遷徒或住址變更
    時，依後備軍人管理規則第七條第二款、第十五條之規定，
    應依相關戶籍法規向主管單位申報異動登記，被告居住處所
    遷移，竟無故不依規定向主管單位申報，致使前開臨時召集
    令無法送達，所為係違反妨害兵役治罪條例第十條第三項、
    第一項第三款後備軍人居住處所遷移無故不依規定申報，致
    使召集令無法送達罪，應依同條例第五條科刑。原審判決依
    刑事訴訟法第四百四十九條第一項但書、第三項，妨害兵役
    治罪條例第五條、第十條第三項、第一項第三款，刑法第十
    一條前段、第四十一條第一項前段、罰金罰鍰提高標準條例
    第二條，判處被告有期徒刑三月，如易科罰金，以三百元折
    算一日，認事用法，均無違誤，量刑亦屬妥適。檢察官認被
    告係於九十三年三月二十二日入伍服役，於九十三年八月七
    日離營，嗣因在營事故「通緝停役」列管人員，非具後備軍
    人身分為由，提起上訴，容有誤會；被告以原審量刑過重為
    由，提起上訴，亦難認有理由，均應予駁回。
據上論斷，應依刑事訴訟法第四百五十五條之一第一項、第三項
、第三百六十八條，判決如主文。
本案經檢察官王鑫健到庭執行職務
中　　華　　民　　國　九十四　年　  十  　月　 十七 　日
　　　　　　　　　        臺灣臺北地方法院刑事第十四庭
                              審判長法  官  吳靜怡
                            　　    法　官　吳冠霆
                              　　  法  官  孫萍萍
以上正本證明與原本無異。
不得上訴。
　　　　　　　　　　　　　　　　  　書記官　張汝琪
中　　華　　民　　國　九十四　年　  十  　月　 十七 　日
附錄本件論罪科刑法條全文：
妨害兵役治罪條例第五條
意圖避免動員召集或臨時召集，而有下列行為之一者，處五年以
下有期徒刑：
一、捏造免役、除役、轉役、緩召、逐次召集或儘後召集原因者
    。
二、毀傷身體者。
三、緩召、逐次召集或儘後召集原因消滅後，無故逾三十日未自
    動申報者。
四、拒絕接受召集令者。
五、應受召集，無故逾入營期限二日者。
六、使人頂替本人應召者。
妨害兵役治罪條例第十條
後備軍人意圖避免召集處理有下列行為之一者，處一年以下有期
徒刑、拘役或科新臺幣九萬元以下罰金：
一、離營歸鄉無故不依規定報到，或重複申報戶籍者。
二、拒絕依規定調查，或體格檢查不到者。
三、居住處所遷移，無故不依規定申報者。
國民兵犯前項第三款之罪者，處六月以下有期徒刑、拘役或科新
臺幣三萬元以下罰金。
後備軍人犯第一項之罪或國民兵犯前項之罪，致使召集令無法送
達者，以意圖避免召集論；分別依第五條或第六條科刑。
